【裁判字號】    97,訴,2829
【裁判日期】    971017
【裁判案由】    藥事法等
【裁判全文】
臺灣板橋地方法院刑事判決              97年度訴字第2829號
公  訴  人  臺灣板橋地方法院檢察署檢察官
被      告  乙○○
                    （現於臺灣臺東監獄岩灣分監另案執行）
上列被告因違反毒品危害防制條例案件，經檢察官提起公訴（九
十七年度偵字第一五○六○號），本院判決如下：
    主  文
乙○○明知為禁藥，而轉讓，累犯，處有期徒刑肆月。
    事  實
一、乙○○前因轉讓毒品違反毒品危害防制條例案件，經臺灣高
    等法院以八十九年度上訴字第三二四七號判處有期徒刑八月
    確定。又因施用毒品違反毒品危害防制條例案件，經本院以
    九十二年度易字第二三○一號判處有期徒刑五月及四月，並
    定應執行刑為有期徒刑八月確定。以上宣示之有期徒刑經接
    續執行，甫於民國九十三年十一月二十六日執行完畢。
二、乙○○係甲○○（原名林佳蓉）乾媽之同居人，乙○○並安
    排甲○○借住於友人宋燕宏位於臺北市○○路○段五○四巷
    七號四樓之住處。乙○○明知安非他命為毒品危害防制條例
    所規範之第二級毒品，並經行政院衛生署明令公告列為禁藥
    管理，非經許可不得販賣、供應、調劑、運送、寄藏、牙保
    、轉讓或意圖販賣而陳列，竟本於與甲○○之情誼，而基於
    無償轉讓禁藥之接續犯意，於自九十六年四月二十七日起至
    同年五月二日十九時三十分為止之五日期間內，先後兩次均
    在上址將足以供施用一次使用數量之第二級毒品安非他命免
    費交予甲○○施用（確實轉讓之總數量不詳，卷存資料並無
    已逾十公克之證明；而甲○○所涉違反毒品危害防制條例案
    件由檢察官另案偵辦），以此方式而無償轉讓之。嗣警於九
    十六年五月二日十九時三十分許，在上址查獲乙○○及甲○
    ○另案施用毒品案件，經甲○○於九十七年三月七日向檢察
    官供述後查悉上情（另尚扣得與本件轉讓禁藥案件無關而由
    乙○○所有預備供施用之安非他命乙包，所涉施用毒品違反
    毒品危害防制條例部分業由檢察官另案偵辦）。
三、案經臺灣板橋地方法院檢察署檢察官偵查起訴。
    理  由
一、犯罪事實之認定：
  (一)訊之被告乙○○固坦認甲○○為其女友之乾女兒，與之關係
    密切，惟矢口否認有何轉讓禁藥之犯行，辯稱未曾提供安非
    他命予甲○○云云。經查：
    1.證人甲○○於偵查中，結證供陳其係透過被告之安排，自
      九十六年五月二日查獲日之前五日起，借住在臺北市○○
      路○段五○四巷七號四樓宋燕宏之住處，期間內並均由被
      告照顧，被告並曾在該期間內免費提供兩次安非他命供其
      施用等情明確（參九十六年度偵字第一八九四六號偵查卷
      第十七頁）。雖其在本院審理中改異前詞，陳稱被告僅提
      供安非他命乙次，並表示應訊當時神智不清，又稱因距今
      時隔已久而對偵查中應訊內容已不復記憶云云。惟經本院
      當庭勘驗上開九十七年三月七日偵查錄影光碟，錄影內容
      顯示檢察官當時係以遠距視訊之方式對證人甲○○進行訊
      問，檢察官訊問方式正常無異，並未以強暴脅迫或其他非
      法之方式訊問，證人應訊時亦神情正常自然而無異狀，且
      能為切題之回答，回答內容並與九十六年偵字第一八九四
      六號偵查卷第十七、十八頁所附偵查筆錄之記載相符（參
      本院審判筆錄第十頁、第十一頁），足證證人甲○○上開
      偵查中所為不利被告之證述，係在其精神及身體狀況均正
      常之情形下出於自由意志任意所為，是其在本院審理中所
      稱於上開偵查中應訊時神智不清云云核非屬實，審酌其與
      被告間具一定密切情誼關係之情形，實不無係因礙於情誼
      ，為迴護被告而故為與偵查中不利被告供述相異陳述之虞
      ，所為變異之供述已難採信。而人之記憶能力有限，對發
      生時間較久之事件細節難能為正確清晰之記憶，此實屬人
      之常情，並為社會周知之事實，則證人於審理中所為與偵
      查中證述相為出入之情形，自亦不能排除係因時隔較久而
      無法正確清楚記憶所致。而證人甲○○在上開偵查中所為
      之供述，距案發時間時隔較近，衡理其記憶程度自必較審
      理中清晰正確；且其雖對於該次偵查中所言之詳確內容已
      不復記憶，然仍能確定當時向檢察官供述之內容均係據實
      以陳無訛（參本院審判筆錄第八頁）。而證人甲○○既與
      被告關係密切，復無故舊仇隙，徵諸常理其在偵查中應無
      設詞故為誣攀被告之可能，其既在具結後為上開不利被告
      之供述，衡情亦應無虛偽陳述而自招偽證罪責風險之理。
      是綜合以上各項判斷，本院認應以證人甲○○偵查中所為
      不利被告之證述較為可採，其在審理中所為相異之證述，
      或係因記憶欠詳，或係為刻意迴護所致，實無可採信。
    2.又證人甲○○於九十六年五月二日為警查獲後，經採集尿
      液囑託鑑定結果，呈安非他命類陽性反應，此有臺灣檢驗
      科技股份有限公司出具之濫用藥物檢驗報告，及臺北縣政
      府警察局三重分局查獲毒品案件被移送者姓名代碼對照表
      各乙份存卷可稽，足見證人甲○○於九十六年五月二日為
      警採尿前九十六時內確有施用安非他命之行為。而證人甲
      ○○此施用安非他命之事實，核與其在偵查中所稱被告於
      查獲前五日內曾兩度無償提供安非他命供其施用之證述相
      符，亦足為其此項不利被告證述之佐證。
    3.另公訴人起訴書犯罪事實欄雖泛指被告無償提供安非他命
      予甲○○之時間為九十六年四月底至九十六年五月初之期
      間，惟證人甲○○既於偵查中明確指證被告兩度提供安非
      他命之時間係在其於九十六年五月二日查獲日之前五日起
      借住在臺北市○○路○段五○四巷七號四樓查獲地點之期
      間內，自應依其此項較為明確之證述，據以認定被告係於
      自九十六年四月二十七日（即查獲前五日）起至同年五月
      二日十九時三十分（即查獲日）為止之五日期間內，先後
      兩次均在上址將數量不詳惟足以供施用乙次使用之第二級
      毒品安非他命免費交予甲○○施用之事實。
  (二)綜上所述，本件事證已臻明確，被告如事實欄所載之犯行洵
    足認定，應予依法論科。
二、論罪科刑之法律適用：
  (一)按安非他命業經行政院衛生署於民國六十九年十二月八日以
    衛署藥字第三○一一二四號公告自六十九年十二月八日起禁
    止輸入、製造，自七十年六月一日起禁止販賣，更於七十五
    年七月十一日以衛署藥字第五九七六二七號公告一概禁止使
    用，並在七十九年十月九日以衛署藥字第九○四一四二號函
    明令公告列為禁藥。核被告轉讓安非他命犯行，係犯藥事法
    第八十三條第一項之轉讓禁藥罪；其持有安非他命之低度行
    為，為轉讓之高度行為所吸收，不另論罪。又安非他命雖同
    屬毒品危害防制條例第二條第二項第二款所定之第二級毒品
    ，被告轉讓安非他命之行為同為合於該條例第八條第二項轉
    讓第二級毒品罪之處罰規定，而有法條競合之情形，然藥事
    法第八十三條第一項規定之「明知為偽藥或禁藥，而轉販賣
    、供應、調劑、運送、寄藏、牙保、轉讓或意圖販賣而陳列
    者，處七年以下有期徒刑，得併科新臺幣五百萬元以下罰金
    。」條文，係於九十三年四月二十一日修正公布，同年月二
    十三日施行，其法定刑較毒品危害防制條例第八條第二項所
    定之法定刑「六月以上五年以下有期徒刑得併科新臺幣七十
    萬元以下罰金」為重；又毒品之範圍尚包括影響精神物質與
    其製品，藥事之管理非僅止於藥品之管理，毒品未必係經公
    告之禁藥，禁藥亦非必為毒品，毒品危害防制條例與藥事法
    二者，並無必然之特別法與普通法關係，故除有轉讓之第二
    級毒品達毒品危害防制條例第八條第六項之一定數量，經依
    法加重之法定刑較藥事法第八十三條第一項之法定刑為重之
    情形外，因藥事法第八十三條第一項為後法，且為重法，應
    優先適用藥事法處罰，而被告轉讓安非他命行為時復係上述
    藥事法修正後所為，自應適用修正後及現行之藥事法處斷。
    公訴人起訴認被告轉讓安非他命之行為係同時觸犯藥事法第
    八十三條第一項之轉讓禁藥罪及毒品危害防制條例第八條第
    二項之轉讓第二級毒品罪，而認應依想像競合犯實質競合之
    例從一重處斷，其法律適用原則容有誤會，附此敘明。再者
    ，被告先後兩次轉讓禁藥予甲○○之行為，於自然概念上雖
    屬數行為，然對於自然概念上屬多數行為之犯罪，於法律評
    價上究屬「行為單數」抑或「行為複數」，應針對個案情形
    予以審究；如具備主觀上一致性（即行為人每次行為時主觀
    上之意思，均維持其意思形成之一致性）與客觀上一致性（
    包括行為手段維持同類性、行為客觀情狀具不變性、行為侵
    害關係具一致性），則雖於自然上係複數行為，然於法律評
    價結果應屬單數，而無庸為複數評價，於此情形應認其犯罪
    屬「行為單數」之一罪，而不應以複數評價之數罪論處。查
    本件被告係甲○○乾媽之同居人，並安排甲○○借住於友人
    宋燕宏位於臺北市○○路○段五○四巷七號四樓之住處，甲
    ○○平日並稱呼被告為「老爸」，此經其二人分別供陳一致
    在卷，足認其二人具密切之情誼與生活關係，則上開兩次轉
    讓禁藥之行為堪認被告於主觀上均係基於與甲○○之密切關
    係所為，具主觀上之一致性；又其兩次轉讓禁藥予甲○○之
    行為係於上開甚短之五日期間內密集為之，行為手段類型及
    轉讓對象相同，行為客觀情狀無異，行為侵害關係亦無二致
    ，而堪認具有客觀上之一致性。是被告本件先後兩次轉讓禁
    藥之行為，雖於自然上係複數行為，然因其行為具主觀一致
    性及客觀一致性，於法律評價上應認為行為單數，亦即以其
    全部自然上行為認屬法規範一次違反之結果，而僅論以一罪
    。末被告有事實欄所載犯罪科刑執行紀錄，此有臺灣高等法
    院前案紀錄表附卷足參，其於有期徒刑執行完畢後五年內以
    故意再犯本件最重本刑為有期徒刑以上之罪，為累犯，應依
    刑法第四十七條第一項之規定加重其刑。
  (二)爰審酌被告有犯罪前科，素行不佳，學歷為國民小學畢業（
    參警詢筆錄教育程度欄之記載），智識程度並無顯然不足之
    情形，其基於友誼而為本件犯行，犯罪動機與目的雖非惡劣
    ，然轉讓安非他命供他人施用嚴重危害社會治安及國民健康
    等，及犯罪後之態度等一切情狀，量處如主文所示之刑，以
    資儆懲。
  (三)末查本件被告轉讓予甲○○之第二級毒品安非扣案並未扣案
    ，而警於九十六年五月二日扣案之安非他命乙包（淨重七公
    克）雖係被告所有，並為毒品危害防制條例第十八條第一項
    所定應為義務沒收銷燬之違禁物品，然核與被告本件轉讓禁
    藥犯罪並無關涉，基於主刑從刑一致性之原則，自無從於本
    件被告轉讓禁藥之罪刑宣示項下併為沒收之諭知，而應於其
    另案施用毒品案件之判決併為沒收鎖燬，或由檢察官另行聲
    請單獨宣告沒收，附此敘明。
據上論斷，應依刑事訴訟法第二百九十九條第一項前段，藥事法
第八十三條第一項，刑法第十一條前段、第四十七條第一項，判
決如主文。
本案經檢察官陳伯均到庭執行職務。
中    華    民    國    97    年    10    月    17    日
                    刑事第十庭  審判長法  官  林海祥
                                      法  官  許炎灶
                                      法  官  楊博欽
上列正本證明與原本無異。
如不服本判決應於送達後十日內向本院提出上訴狀。
                                      書記官  呂妍旻
中    華    民    國    97    年    10    月    17    日
附錄本案論罪科刑所用法條全文
藥事法第八十三條第一項
  明知為偽藥或禁藥，而販賣、供應、調劑、運送、寄藏、牙保
  、轉讓或意圖販賣而陳列者，處七年以下有期徒刑，得併科新
  臺幣五百萬元以下罰金。
  犯前項之罪，因而致人於死者，處七年以上有期徒刑，致重傷
  者，處三年以上十二年以下有期徒刑。
  因過失犯第一項之罪者，處二年以下有期徒刑、拘役或科新臺
  幣三十萬元以下罰金。
  第一項之未遂犯罰之。


司法院資訊處製作；財團法人民間司法改革基金會備份。
